# 相对于最终控制方而言的账面价值，被合并方商誉的处理。

提问人：caozhenshi 时间：2013-09-22 19:22:17
2011 年初A公司自集团外部购入C公司90%的股份，形成非同一控制，合并商誉为832.5， 2011 年底C公司调整后可辨认净资产的公允价值为10000.2012年初B公司以银行存款 8000 自A公司购入C公司90%的股份，B公司为A公司的子公司，形成同一控制企业合并，B公司购入C公司的股份会计处理为： DR 长期股权投资 （10000+832.5）*90% CR 银行存款 8000 资本公积1749.25 请问陈版主，以上处理是否正确？个别层面和合并层面该怎么处理？

回答人：chenyiwei
必须注意：不能依据“2011年底C公司调整后可辨认净资产的公允价值为10000”作为同一控制下合并中账务处理基础的账面价值，而是以 2011 年初的C公司各项可辨认资产、负债公允价值为基础持续计算到 2012 年初的价值，也就是这部分可辨认净资产在 2011 年末A公司合并报表层面的账面价值，再加上 2012 年初时原确认的合并商誉在A公司合并报表层面的价值，作为B公司确认同一控制下长期股权投资成本的基础。

提问人：caozhenshi 时间：2013-09-22 20:10:50
“再加上 2012 年初时原确认的合并商誉在A公司合并报表层面的价值”，这里是 2011 年初还是 2012 年初？

回答人：chenyiwei
2011 年初确认的合并商誉延续到 2012 年初的价值（如果没有计提过商誉减值准备，则这两个时点的商誉金额应一致）。

提问人：cheerfullife 时间：2014-02-02 17:24:49
针对上述问题再次请教： 按照上述处理，则少数股东权益在发生同一控制前后是没有变化的，这点是比较合理的。 但是此种方法之下产生一个新的问题，假设接上例题，其他条件不变，但是如果此时 2012 年初B公司以银行存款 8000 自A公司购入C公司80%的股份，而非原来的90%的股份，我们如何处理？ 是否应为：10000*80%+832.5×80%/90%？

回答人：chenyiwei
此情况下，可辨认净资产和商誉的价值均按照购买比例（ 80 ％）下推。商誉的下推金额为832.5×80%/90%。

提问人：cheerfullife 时间：2015-04-21 20:40:48
关于这个问题，我们又重新考虑了下，有以下观点，请老师指正： 【案例背景】A公司是甲乙公司的母公司，持股比例均为100%，后甲公司自A公司手中取得乙公司80%股权，取得控制。A公司原合并乙公司时产生商誉 100 。 商誉属于被合并方乙公司的一项资产，与其他资产无异，因同一控制下企业合并，从集团层面不发生资产负债变化，甲公司编制的合并报表也需全额体现该商誉，故甲公司长投入账价值应当加上全部商誉 100 ，而非100×80%/100%
另外一方面，A公司丧失80%股权，虽然还保留20%股权，但是按照目前丧失控制权观点，商誉已经全部结转。

回答人：chenyiwei
各方合并报表层面，可以这样理解。

提问人：Alisa_wang 时间：2016-08-03 19:02:04
陈老师，甲集团下两个子公司A公司和B公司。A公司非同一控制下购买C公司１００％股权，可辩认净资产公允价值１０００万元，支付对价１１００万元，形成商誉１００万。后B公司从A公司手中购买C公司80%股权。合并日B公司可辨认净资产账面价值在最终控制方报表体现为 1400 万元，支付对价 1700 万。 B公司长投入账价值=1400 80%+100( 商誉） =1220 借：长投 1220 资本公积 480 贷：银行存款 1700 （ 1 ）首先，商誉按全额确认有没有问题？长投入账价值是应该 1400 80%+100，还是（1400+100）*80% （ 2 ）在B合并报表层面，如何体现这 100 万（或 80 ）金额商誉 ，如果在B公司层面反应商誉，就会形成同一控制下企业合并导致商誉产生，这个如何解释。 还是在B公司合并报表不确认商誉，差额确认资本公积。到甲集团合并报表层面，再将此笔商誉还原出来？ （ 3 ）如果原A公司收购时，合并报表确认的是营业外收入，那B公司合并C公司时，如何处理？

回答人：chenyiwei
1 、商誉应按全额确认，不可能保留一块在转出方的单户报表中的。 2 、该商誉并不是形成于该项同一控制下合并，而是历史上非同一控制下形成并下推下来的，所以不矛盾。 3 、负商誉不转入B层面，B不确认营业外收入。

提问人：Alisa_wang 时间：2016-08-04 12:42:46
陈老师您好： 1.如上例，在B公司合并报表上，直接体现长期股权投资成本 1400 80%+100 对吗？ 2. 如果上例在购买时形成的是负商誉 200 万，那合并日， B 公司持有 C 公司 长期股权投资的入账价值就是 1400 80%吗？原因就是这 1400 万可辨认净资产公允价值已经包括了A公司原有确认营业外收入的金额，是吗？

回答人：chenyiwei
1 、是。 2 、是。

提问人：boy8199 时间：2016-08-31 19:28:22
臣以为 老师，假设 A、B公司不是同一控制公司，B从A公司手中购买C公司80%，是否也要加上完全商誉？
如果加上，不是否定了 少数股东的股权溢价？

回答人：chenyiwei
如果是非同一控制下合并，则商誉需站在购买方B的角度重新计算，不考虑原先A的合并报表层面所确认的对C的合并商誉。

提问人：sunzbshiye 时间：2018-05-22 00:20:44
请教陈版，
如果此处长投不包括负商誉，合并报表层面也不承接负商誉，那么通过内部整合，就会导致集团层面营业外收入减少。而且也不符合，最终控制方角度看问题的准则本意。
如此处理，是否有合理依据，还请陈版指点。谢谢！

回答人：chenyiwei
负商誉本身不是一项资产或负债，因此不存在下推问题。

提问人：呼叫帮助 时间：2018-07-27 14:05:32
负商誉本身不是一项资产或负债，因此不存在下推问题。 陈版，可否理解下推是针对一项资产或负债而言，还是怎么理解？

回答人：chenyiwei
下推主要针对资产和负债的计量。一般不主张将一笔收益（且与该子公司无直接关联的，因为同一控制下合并和非同一控制下合并的差额的会计处理不同）下推到子公司层面。